【裁判字號】    98,簡上,228
【裁判日期】    980429
【裁判案由】    詐欺
【裁判全文】
臺灣板橋地方法院刑事判決             98年度簡上字第228號
上  訴  人
即  被  告  乙○○
上列上訴人因詐欺案件，不服本院中華民國97年12月23日97年度
簡字第9659號第一審簡易判決（聲請簡易判決處刑案號：臺灣板
橋地方法院檢察署97年度偵字第20592 號），提起上訴，本院管
轄第二審之合議庭判決如下：
    主  文
上訴駁回。
    事  實
一、乙○○前於民國89年間因違反毒品危害防制條例案件，經臺
    灣高雄地方法院以89年度訴字第2114號刑事判決，判處有期
    徒刑3 年8 月，迭經上訴後，分別經臺灣高等法院高雄分院
    90年度上訴字第108 號刑事判決及最高法院90年度台上字第
    6407號刑事判決駁回上訴確定，執行至93年5 月4 日假釋出
    監並付保護管束，於94年7 月22日保護管束期滿未經撤銷執
    行完畢。其明知依一般社會生活之通常經驗，可預見將個人
    帳戶供他人使用，可能幫助犯罪集團作為不法收取款項之用
    ，竟基於幫助詐欺之未必故意，於民國97年5 月24 日晚間8
    時30分許前之某時，在不詳處所，將其申請之台新國際商業
    銀行高雄分行帳戶（帳號00000000000000號，96年12月18日
    開戶，下稱台新銀行帳戶）之存摺、提款卡及密碼提供予不
    詳姓名年籍之成年人，嗣該成年人所屬之詐欺集團成員於97
    年5 月24日晚間8 時30分許以電話與甲○○聯絡，佯稱其於
    電視購物後誤簽分期付款單形成約定轉帳分期付款，需配合
    至自動提款機操作更正等語，致甲○○陷於錯誤，依詐騙集
    團成員之指示，於同日晚間10時30分許，在臺北縣土城市○
    ○路○ 段某處，操作設在該處之自動櫃員機自其所有之中國
    信託商業銀行帳戶內提領新臺幣（下同）10萬元後，分成8
    萬元、2 萬元2 筆先後存入乙○○前開帳戶內，旋遭該詐騙
    集團成員提領一空。嗣經甲○○發覺有異，報警處理，始查
    悉上情。
二、案經臺北縣政府警察局永和分局報告臺灣板橋地方法院檢察
    署檢察官偵查後起訴。
    理  由
一、本件本院認定犯罪事實依據之下述各項證據之證據能力，被
    告於言詞辯論終結前，均未聲明異議，該等證據已經本院於
    審理時逐一提示予被告表示意見，本院審酌該等證據之取得
    過程並無瑕疵，與本案待證事實間復具有相當之關聯性，以
    之為本案證據並無不當，自得採為本件認定事實之基礎，併
    此敘明。
二、訊據被告乙○○固坦承其申辦前開台新銀行帳戶，於申辦後
    即為其持有使用等情，惟矢口否認有幫助詐欺之犯行，辯稱
    ：其前揭帳戶存摺、提款卡及密碼條先後遺失而遭人冒用，
    其早在他人冒用前向臺新銀行掛失，不應論罪云云。經查：
  (一)本件被害人甲○○因遭詐欺集團成員騙稱於電視購物付款錯
    誤，需配合至自動提款機操作更正，致陷於錯誤，而於前揭
    時地匯款合計10萬元至被告所有前開台新銀行帳戶內等情，
    業據證人甲○○於警詢及偵查中證述綦詳，並有被告台新商
    業銀行開戶資料、存戶交易明細表、報案三聯單、受理詐騙
    帳戶通報警示簡便格式表、內政部警政署反詐騙諮詢專線紀
    錄表、甲○○身分證影本、存摺影本等件在卷足憑，堪以認
    定。
  (二)被告雖以前詞為辯，惟被告就存摺等物遺失或被盜經過情形
    ，於警詢及本院審理期間，始終未為清楚之說明，且被告於
    警詢時係辯稱其於97年5 月24日要開車時，發現置於車內之
    存摺、提款卡不見云云（見偵查卷第4 頁背面），嗣其於本
    院審理時則改辯稱其先發現車內提款卡及密碼條不見了，當
    時存摺與提款卡並沒有放在一起，不知存摺遺失，之後才發
    現帳戶有問題云云（見本院98年4 月15日審判筆錄第5 頁）
    ，其辯前後不符，是否可採，已非無疑；而依常情而論，稍
    有社會歷練、經驗之人，均知悉提款卡及密碼紙不應同置一
    處，而應分別收存妥善保管，亦不宜直接將密碼紙附隨其間
    ，以防免不法之徒取得之後，得輕易提領帳戶內款項或作不
    法利用，本院審酌本件被告係具有社會經驗、智識成熟之成
    年人，對於上開社會經驗及常情，自屬知之甚稔，焉有任意
    將密碼紙與提款卡存放同處致一併遺失為他人所用之理，況
    被告始終未能合理說明遺失或被盜情形，其辯自與常理相違
    ，並非可採。
  (三)被告雖另辯稱其早在他人冒用前已向台新銀行掛失云云，經
    查，被告雖曾就其前開台新銀行帳戶之存摺、提款卡分別掛
    失，惟被告係於97年5 月23日先向台新銀行掛失存摺，於97
    年5 月26日於帳戶遭警示後始一併掛失存摺、提款卡，有台
    新銀行書函1 紙可憑（見偵查卷第23頁），據此掛失之客觀
    事實而論，被告於97年5 月23日既知向台新銀行掛失存摺，
    為何直至被害人受騙匯款（同年5 月24日晚間10時30分許）
    、詐騙集團領走款項（同日晚間10時45分許）及其帳戶遭警
    示（同日晚間12時許）等事實發生後，始於同年5 月26日向
    台新銀行一併掛失其帳戶存摺及提款卡，對照被告前揭辯詞
    ，益徵其辯矛盾、不實之處，況被告掛失方式，經本院向台
    新銀行查詢後，台新銀行已函覆表示被告於97年5 月23日之
    掛失程序係臨櫃辦理，於同年5 月26日之掛失程序係電話語
    音辦理，有台新銀行覆函1 紙可憑（見本院卷第26頁），是
    被告既於本案發生前已親至台新銀行櫃臺掛失存摺，為何俟
    3 日後始以電話將提款卡一併掛失，此實與常情相違，對照
    本案案發時間，可見被告確有任令其帳戶提款卡流落在外以
    供他人使用之意圖；遑論被告於警詢之初，並未說明其提款
    卡密碼何以為他人所悉，原審判決書於論罪時已就此指駁，
    而被告直至上訴本院後，始於審理時辯稱密碼紙隨同提款卡
    遺失云云，姑不論其辯解是否為回應原審判決書該部分記載
    而編造，所辯矛盾、不符之處亦如前述，衡情，提款卡密碼
    有一定私密性，以本案情形而論，若非被告有意流出，他人
    豈能輕易得知。綜上觀之，被告前開台新銀行帳戶存摺、提
    款卡及密碼絕非因遺失或被盜而為犯罪集團所用，應係被告
    自行交付予該集團成員使用無疑。
  (四)蓋在金融機構開設帳戶，請領存摺及金融卡使用，並無嚴格
    之限制，一般民眾皆得以存入最低開戶金額之方式申辦取得
    ，且得在不同金融機構申請數存款帳戶使用，亦為公眾所週
    知之事實，而以今日社會，利用手機簡訊、代辦貸款、電話
    、信件通知中獎等手段詐財之事，迭有所聞，被告為智識成
    熟之成年人，對此難諉為不知，其對蒐集帳戶使用之人可能
    利用帳戶以為詐欺取財犯行，事前應足以預見，竟仍將其銀
    行帳戶之存摺、提款卡及密碼交予不詳年籍之成年人使用，
    顯有容認犯罪事實發生之本意，被告幫助詐欺集團利用其帳
    戶遂行詐欺取財之未必故意甚明，本件事證明確，被告幫助
    詐欺取財犯行堪以認定，應依法論科。
三、查本件被告將其申請之台新銀行帳戶存摺、提款卡、密碼交
    付予詐騙集團成員使用，以為該詐騙集團作為提領詐騙款項
    之工具，被告僅提供其帳戶相關物件，為他人之詐欺取財犯
    行提供助力，尚查無被告有以自己實施詐欺犯罪之意思，而
    與他人有詐欺犯罪之犯意聯絡，或被告有直接參與詐欺犯罪
    構成要件行為之分擔情事，尚非共同正犯，核被告所為，係
    犯刑法第30條第1 項前段、第339 條第1 項之幫助詐欺取財
    罪。被告幫助他人犯罪，應依刑法第30條第2 項規定，按正
    犯之刑減輕之。又被告有如事實欄所示之犯罪科刑執行情形
    ，有臺灣高等法院被告全國前案紀錄表可佐，其於徒刑執行
    完畢後5 年內，故意再犯本件有期徒刑以上之罪，為累犯，
    應依刑法第47條第1 項規定加重其刑。爰審酌被告明知詐欺
    犯案猖獗，竟仍提供金融帳戶予不詳人士使用，對詐欺犯行
    提供助力，致被害人遭受損害，對社會秩序及正常交易安全
    已生相當危害，本應予以嚴懲，惟念其因一時失慮致罹刑章
    ，犯後雖有辯解，惟被告於本院審理時已見悔意，及其犯罪
    動機、手段、智識程度等一切情狀，認原審依刑事訴訟法第
    449 條第1 項前段、第3 項、第454 條第2 項，刑法第339
    條第1 項、第30條第1 項前段、第2 項、第47條第1 項、第
    41條第1 項前段，刑法施行法第1 條之1 第1 項、第2 項前
    段，逕以簡易判決判處被告有期徒刑4 月，如易科罰金，以
    新臺幣1000元折算1 日，經核原審認事用法無誤，量刑亦屬
    妥適，被告徒以前開辯詞為由提起上訴，並非可採，其上訴
    為無理由，應予駁回。
據上論斷，應依刑事訴訟法第455 條之1 第1 項、第3 項、第36
8條，判決如主文。
本案經檢察官彭聖斐到庭執行職務。
中    華    民    國    98    年    4     月    29    日
                  刑事第十庭  審判長法  官  彭全曄
                                    法  官  洪珮婷
                                    法  官  陳正昇
上列正本證明與原本無異。
本件不得上訴。
                                    書記官  林文達
中    華    民    國    98    年    4     月    29    日


司法院資訊處製作；財團法人民間司法改革基金會備份。
